最高法院刑事裁定　　　　　　　九十六年度台抗字第三六二號
抗　告　人　甲○○
　　　　　　　　　　（
上列抗告人因違反毒品危害防制條例案件，不服台灣高等法院中
華民國九十六年六月二十五日駁回聲請具保停止羈押之裁定（九
十六年度聲字第一五七四號），提起抗告，本院裁定如下：
　　主　文
原裁定撤銷，應由台灣高等法院更為裁定。
    理　由
本件原裁定以抗告人甲○○因違反毒品危害防制條例等罪案件，
前經原審法院認為其犯罪嫌疑重大，有刑事訴訟法第一百零一條
第一項第三款之情形，非予羈押，顯難進行審判或執行等情，而
有羈押之必要，乃於民國九十六年四月四日執行羈押（嗣經原審
判處其犯運輸第二級毒品罪，量處有期徒刑八年）。抗告人在原
審聲請意旨略稱：伊受羈押後，其原患有腰椎疼痛之疾病日益嚴
重，經看守所派員戒護就醫後，發現其有行動困難、疼痛難耐、
第三、四節腰椎滑落、頸椎退化性關節炎、疑椎間盤突出及合併
神經等症狀，且醫囑藥物治療無效，宜手術治療等情，足見伊顯
有立即至醫院接受手術治療之必要，單純戒護就醫僅領取止痛藥
，對其病情之改善並無助益，反將導致其神經壓迫日益嚴重，而
有壞死造成癱瘓之虞，爰聲請准予具保停止羈押，以便保外就醫
云云。原裁定則以經原審向台灣台北看守所查詢結果，據該所查
覆稱：該所分別於九十六年五月二十四日及同年月三十一日派員
戒護抗告人至台北縣立醫院門診治療，而該醫院於九十六年五月
三十一日所開具之診斷證明書雖記載抗告人罹患上述病情，醫師
並囑言「藥物治療無效，宜手術治療」等情；惟其雖稱「宜手術
治療」云云，尚非現罹疾病，非保外治療顯難痊癒之情況，因認
其羈押原因尚未消滅，乃駁回其具保停止羈押之聲請，固非無見
。
惟查，羈押之被告，現罹疾病，非保外治療顯難痊癒者，如經具
保聲請羈押，不得駁回，刑事訴訟法第一百十四條第三款定有明
文。本件依抗告人於原審所提出之台北縣立醫院九十六年五月三
十一日診斷證明書影本，其上記載抗告人所罹患之病名為「第三
、四節腰椎滑落、頸椎退化性關節炎、疑椎間盤突出合併神經等
症狀」，且醫師囑言記載「藥物治療無效，宜手術治療」，有上
開診斷證明書影本一份附於原審卷內可稽。原裁定理由雖謂上述
診斷證明書記載醫師囑言「藥物治療無效，宜手術治療」等情，
其雖稱「宜手術治療」，惟尚非現罹疾病，非保外治療顯難痊癒
之情況云云（見原裁定第一頁第三十二行至第二頁第二行）。但
並未進一步說明其憑以認定抗告人所罹患之上開疾病，何以並無
「非保外治療顯難痊癒之情況」之具體理由及依據，遽認抗告人
並無「非保外治療顯難痊癒」之情況，尚嫌理由欠備。究竟抗告
人所罹患之上開疾病，是否有急迫而必須立即至醫院實施手術治
療之情形？若未立即至醫院實施手術治療，會有何種後果？是否
會造成如抗告人聲請意旨所稱「將導致其神經壓迫日益嚴重，而
有壞死造成癱瘓之虞」之情形？又抗告人若有立即至醫院實施手
術治療之必要，其住院實施手術治療之時間共須幾日？能否由台
灣台北看守所派員戒護抗告人至醫院住院實施手術治療，而毋庸
具保停止羈押？以上疑點與判斷抗告人究竟有無「非保外就醫，
其所罹疾病顯難痊癒」之情形，暨其具保停止羈押之聲請應否准
許攸關。原審並未就上開疑點分別向台北縣立醫院及台灣台北看
守所詳加函詢明白，遽認抗告人並無「非保外治療顯難痊癒」之
情況，而以裁定駁回抗告人具保停止羈押之聲請，尚嫌調查未盡
。抗告人抗告意旨指摘原裁定不當，尚非全無理由，應由本院將
原裁定撤銷，由台灣高等法院更為適法之裁定。
據上論結，應依刑事訴訟法第四百十三條前段，裁定如主文。
中　　華　　民　　國　九十六　年　　八　　月    二    日
                      最高法院刑事第十二庭
                          審判長法官  池　啟　明
                                法官  王　居　財
                                法官  郭　毓　洲
                                法官  韓　金　秀
                                法官  黃　梅　月
      本件正本證明與原本無異
                                      書  記  官
中　　華　　民　　國　九十六　年　　八　　月    三    日
                                                  H
